【裁判字號】    90,交易,103
【裁判日期】    900912
【裁判案由】    過失傷害
【裁判全文】
臺灣屏東地方法院刑事判決                          九十年度交易字第一三號
    公  訴  人  臺灣屏東地方法院檢察署檢察官
    被      告  丙○○
    選任辯護人  戴國石律師
                鄭銘仁律師
                蔡吉記律師
右列被告因過失傷害案件，經檢察官提起公訴（九十年度偵字第三五號），本院判決
如左：
    主  文
丙○○因過失傷害人致重傷，處有期徒刑肆月，如易科罰金，以參佰元折算壹日。
    事  實
一、丙○○於民國八十九年十一月二十八日凌晨零時二十五分許，駕駛未懸掛車牌（
    原車牌號碼為ＵＶ─○七一三號）之自用小客車，沿屏東縣九如鄉○○村○○路
    ，由東往西行駛，途經無號誌之東寧路與成功二街交岔路口處，欲左轉成功二街
    時，本應注意車前狀況，及汽車駛至交岔路口左轉時，應行至交岔路口中心處左
    轉，不得佔用來車道搶先左轉，而依當時情況，天候晴朗、夜間有照明、無障礙
    物、視距良好，丙○○所駕車輛亦有開大燈，應無不能注意之情事，惟竟疏於前
    揭必要注意，在未行至路口中心處即貿然左轉。適有無駕駛執照又未戴安全帽之
    甲○○騎乘車號ＧＪ二－六三五號機車，後載亦未戴安全帽之乙○○，沿東寧路
    ，由西往東對向駛近上開交岔路口時，亦疏未注意車前狀況，剎車不及而發生碰
    撞。甲○○及乙○○受撞後人、車倒地，甲○○受有頭部外傷併腦震盪、左下肢
    壓碎傷併皮膚缺損、左小腿腓腸肌斷裂、多處擦傷及臉部撕裂傷；乙○○則受有
    頭部外傷併顱內出血，胸部挫傷、顱骨骨折、壓力性潰瘍等傷害，並因頭部之傷
    害使視神經、聽覺神經及顏面神經受損，並導致右眼失明、右耳聽力喪失之重傷
    害。
二、案經甲○○及乙○○之父曾秋貴訴由屏東縣警察局里港分局報請台灣屏東地方法
    院檢察署檢察官偵查起訴。
    理  由
一、訊據被告丙○○對於在右揭時、地因過失肇事致甲○○、乙○○受傷等事實坦承
    不諱，且核與告訴人甲○○及曾秋貴指訴之情節相符，並有道路交通事故調查報
    告表乙份、舉發違反道路交通管理事件通知單影本二紙及現場照片拾張附卷可稽
    ，足認其自白與事實相符。雖然被告另以肇事時曾聞到告訴人甲○○及被害人乙○○身上有酒味，可見該二人於肇事前亦有喝酒云云為辯，惟查：甲○○、乙○○於車禍事故發生當天凌晨兩點時送往屏東市寶建醫院急診室診療時測檢酒精濃
    度均為0.00 mg/dl，茲有寶建醫院九十年八月六日寶建醫字第二二二二號函附
    之檢驗報告兩紙在卷可憑，而甲○○亦表示：「二十七日晚上九點多有喝一杯啤
    酒而已」（偵卷第九頁背面），是難僅憑被告陳述告訴人身上有酒味，即遽認告
    訴人於肇事時已飲酒至不能安全駕駛之程度。
二、按汽車行駛時，駕駛人應注意車前狀況，並隨時採取必要之安全措施；且汽車駛
    至交岔路口欲左轉彎時，應至交岔路口中心處左轉，並不得占用來車道搶先左轉
    ，道路交通安全規則第九十四條第三項、第一百零二條第一項第四款對此分別定
    有明文。經查被告為領有駕駛執照之駕駛人，自應注意遵守上開規定，且前開肇
    事時地天候晴朗、夜間有照明、無障礙物、視距良好等情，業經前開道路交通事
    故調查報告表記載明確，而被告所駕車輛於案發時有開車燈乙節，亦經被告自陳
    屬實，是被告應無不能注意之情事，惟其竟疏於注意車前狀況，即貿然占用來車
    車道搶先左轉，致撞及告訴人甲○○所駕車輛，使甲○○、乙○○倒地受傷，其
    有過失，已灼然甚明。且本案經送台灣省高屏澎區車輛行車事故鑑定委員會鑑定
    結果，亦認被告駕駛小客車搶先左轉未讓直行車先行為肇事主因，茲有該會九十
    年三月九日高屏澎鑑字第九○○三二一號函附之鑑定意見書在卷可憑。此外，告
    訴人確因本件車禍受有前開傷害，復有右述道路交通事故調查報告表及寶建醫院
    出具之驗傷診斷書四紙、聽力檢查表二紙附卷可憑，被告之過失行為與告訴人所
    受傷害間具有因果關係，亦堪予認定。又台灣省高屏澎區車輛行車事故鑑定委員
    會之前開鑑定意見書雖亦認告訴人甲○○未注意車前狀況為肇事次因，然被告之
    過失行為既為造成告訴人受傷之原因，有如前述，被告自不得藉此豁免罪責。本
    件事證已臻明確，被告犯行洵堪認定，應依法論科。
三、按毀敗一目之視能及一耳之聽能者，為刑法上所稱之重傷，該法第十條第四項第
    一、二款定有明文。被告丙○○駕駛汽車，本應注意車前狀況及行至交岔路口中
    心處左轉彎，且能注意而未注意，即佔用來車車道搶先左轉，以致告訴人甲○○
    及乙○○受撞倒地，其過失行為除造成告訴人受有前揭事實欄所述之傷害外，並
    使被害人乙○○右眼失明及右耳聽力喪失。是核其所為，係犯刑法第二百八十四
    條第一項前段之過失傷害罪及同條項後段之過失致重傷罪，其一過失行為觸犯兩
    項罪名，乃想像競合，應從一重之過失致重傷罪處斷。茲審酌被告未有前科、素
    行良好，其過失之程度、告訴人及被害人受傷程度非輕，雙方尚未就賠償金額達
    成協議致未能和解；及告訴人騎乘機車未領有駕駛執照且有未注意車前狀況之過
    失、告訴人及被害人對於重傷結果之發生亦另均有未戴安全帽之過失等一切情狀
    ，爰量處如主文所示之刑，並諭知易科罰金之折算標準，以資警惕。
四、末查被告行為後，刑法第四十一條規定已於九十年一月十日修正公布，依刑法第
    二條第一項前段規定，應適用新法，附此敘明。
據上論斷，應依刑事訴訟法第二百九十九條第一項前段，刑法第二條第一項前段、第
二百八十四條第一項、第五十五條、第四十一條第一項前段，罰金罰鍰提高標準條例
第一條前段、第二條，判決如主文。
中      華      民      國      九十      年     九     月     十二     日
                                      臺灣屏東地方法院交通法庭
                                          法  官  王以齊
右正本證明與原本無異。
對於本判決如有不服應於收受送達後十日內向本院提出上訴書狀上訴於台灣高等法院
高雄分院並按他造當事人之人數附具繕本。
                                          書記官  林天化
中      華      民      國      九十      年     九     月     十三     日
附錄本判決論罪科刑法條：
刑法第二百八十四條第一項
因過失傷害人者，處六月以下有期徒刑、拘役或五百元以下罰金，致重傷者，處一年
以下有期徒刑、拘役或五百元以下罰金。


司法院資訊處製作；財團法人民間司法改革基金會備份。
